【裁判字號】    92,上訴,1961
【裁判日期】    920826
【裁判案由】    強盜等
【裁判全文】
臺灣高等法院刑事判決                          九十二年度上訴字第一九六一號
    上  訴  人
    即  被  告  庚○○
    指定辯護人  本院公設辯護人  丁○○
右列上訴人，因強盜案件，不服臺灣板橋地方法院九十一年度訴字第一二四七號，中
華民國九十二年二月二十七日第一審判決（起訴案號：臺灣板橋地方法院檢察署九十
年度偵字第一六０八八號、九十一年度偵字第七六九七、八二一八、一０一六八號）
，提起上訴，本院判決如左：
    主  文
上訴駁回。
    事  實
一、庚○○、周文騰、劉國川（以上二人均為同案被告，均業經判決有罪確定）、李
    湘陽、羅元晴（通緝中）因需款花用，並由庚○○處得知位於臺北縣中和市○○
    街三十巷九號之民宅係己○○所經營之電動機具集團帳款收集處，每星期三均有
    大筆現金進出，竟共同基於意圖為自己不法之所有之犯意聯絡，結夥三人以上，
    於民國九十年四月十一日下午二時許，在臺北縣中和市○○街三十巷九號，由庚○○（駕車）與李湘陽在外共同負責接應，並由周文騰、劉國川及羅元晴分別頭
    戴鴨舌帽、面戴口罩、手持庚○○所有之模型手槍各一把（均未扣案，無法證明
    具有殺傷力）進入該處，以槍指向在場之人，喝令該屋內之人不准亂動，因未如
    預期般看見桌上有大筆現金，乃喝令在場人員將身上財物交出，並將槍枝上膛，
    其中周文騰並以槍抵住在場之戊○○腰部，且將彈匣退出，表示槍枝是真的，至
    使該屋內之丙○○、乙○○、甲○○及戊○○均不能抗拒，而使之分別交出丙○○所有之手機一枝、乙○○所有之現金新臺幣（下同）三萬元、甲○○所有之現
    金十三萬元、手機一枝、皮夾一個及勞力士金錶一只，戊○○所有之現金十萬元
    及手機一枝，以及在現場之帳冊（約五、六本），所得現金計二十六萬元部分，
    即由庚○○、周文騰、劉國川、李湘陽、羅元晴等五人予以朋分花用殆盡，手機
    、皮夾、帳冊部分則丟棄於基隆七堵附近山區，而勞力士金錶一只則由周文騰、
    劉國川及庚○○於九十年四月十三日，在臺中市○○路○段四九九之四號之「勝
    宏中古車行」，以二十萬元轉賣予不知情之吳彬宏（綽號阿西），所得款項亦由
    該五人予以朋分花用殆盡。
二、案經臺北縣政府警察局土城分局報請臺灣板橋地方法院檢察署檢察官及該署檢察
    官自動檢舉偵查起訴。
    理  由
一、右揭事實，業據被告庚○○迭於原審偵審中及本院審理時供承不諱，核與同案被
    告周文騰、劉國川分別於檢察官偵查中及原審審理時所供述之情節、被害人丙○○、乙○○、甲○○、戊○○、己○○於警詢時、原審、本院審理時所指述之情
    節及證人吳彬宏、李瑞賢先後於警訊時、檢察官偵查中及另案（原審九十年訴字
    第一二六九號）原審審理時所證述之情節均相符。被告雖辯稱：伊現在執行的是
    九十年十一月二十八日所犯的（經查即係台灣台北地方法院九十一年度訴字第八
    七號刑事判決）與本案是九十年十一月二十八日前所犯，都是加重強盜罪，二案
    具有連續犯關係云云，惟查被告前案犯罪時間為九十年十一月二十八日凌晨五時
    三十分許，犯罪地點在台北市○○○路○段八十七號前新生高架橋下，而本案犯
    罪時間為九十年四月十一日下午二時許，犯罪地點在台北縣中和市○○街三十巷
    九號，二者犯罪時間相差七個多月，且犯罪地點、犯罪手法及夥同犯罪之人均不
    相同，有台灣台北地方法院九十一年度訴字第八七號及本院判決可資比對，顯難
    認本案與前案具有連續犯裁判上一罪之關係，被告此部份所辯，無可採信，本件
    事證明確，被告庚○○右揭犯行洵堪認定。
二、按懲治盜匪條例，係經立法程序於四十六年六月五日修正公布施行，將原第八條
    及第十條之規定予以刪除，原第九條改為第八條，第十一條改為第九條；經考上
    開刪除原第十條「施行期間定為一年，必要時得以命令延長」有關限時法規定之
    立法本意，係為遏止盜風，改善治安，認本條例第一條至第七條及原第九條均仍
    有施行之必要，因將本條例由限時法改為經久施行之常態性刑事特別法，並重新
    調整條次，形式上雖稱修正，實質上，已具重新全部立法之性質，故本條例修正
    前，雖有數次命令延長已逾期，仍非可認為已經失效。按被告等行為後，懲治盜
    匪條例業經立法院於九十一年元月八日三讀通過廢止，另刑法第三百三十條亦經
    立法院修正，並均經總統於九十一年元月三十日公布，同年二月一日生效在案。
    因本件被告之盜匪行為，在懲治盜匪條例未公布廢止前，依被告行為時所適用之
    法律而言，該條例乃修正前刑法（指九十一年一月三十日修正、增訂前之刑法）
    之特別法，依特別法優於普通法之法律適用原則，自應適用懲治盜匪條例論處，
    無適用修正前刑法之餘地。又按懲治盜匪條例之廢止，與刑法強盜、擄人勒贖及
    其結合犯等相關條文之修正及增訂，係經立法院於同日三讀通過，並經總統於九
    十一年一月三十日同日公布施行。考其立法之目的，在以修正後之刑法取代上開
    條例，避免修正前之刑法發生中間法之效力。故懲治盜匪條例雖曰廢止，然因廢
    止前後，被告行為在行為時至裁判時，均有刑罰規定，該條例之廢止，自屬刑法
    第二條第一項之行為後法律有變更，而非刑事訴訟法第三百零二條第四款、第三
    百八十一條、第三百九十三條第四款所稱之刑法「廢止」，亦無所謂因該條例之
    廢止而應回復適用修正前刑法相關條文之餘地。依上說明，本件被告之盜匪行為
    ，法院於九十一年二月一日以後裁判時，依刑法第二條第一項規定，並參酌二十
    五年上字第二六七號、二十八年上字第二三九七號、五十一年台上字第二一七九
    號諸判例意旨，自應就被告行為時有效之懲治盜匪條例與裁判時已修正之刑法予
    以比較適用。至被告行為時修正前之刑法相關條文，既不因上開條例廢止而回復
    ，又非中間法，即無所謂比較適用問題，合先敘明。
三、查被告庚○○與周文騰、劉國川、李湘陽、羅元晴就強盜丙○○等人財物部分，
    係基於共同強盜之意思而結為一夥，並共同為強盜行為之實施，核其所為，係觸
    犯刑法第三百三十條第一項「結夥三人以上」之加重強盜罪。雖被告庚○○就強
    盜丙○○等人財物部分，原係觸犯行為時尚屬有效之懲治盜匪條例第五條第一項
    第一款之盜匪罪，惟被告等行為後，刑法第三百三十條第一項加重強盜罪之規定
    業於九十一年元月八日經立法院三讀通過修正，同年元月三十日經總統公布，而
    於同年二月一日生效在案，法定本刑由原來最輕本刑五年以上十二年以下有期徒
    刑，修改為最輕本刑為七年以上有期徒刑，而被告行為時尚屬有效之懲治盜匪條
    例第五條第一項第一款之盜匪罪，其法定本刑為無期徒刑或七年以上有期徒刑，
    經比較被告行為時所犯之懲治盜匪條例第五條第一項第一款及裁判時之修正後刑
    法第三百三十條第一項之規定，應以後者有利於被告，自應依刑法第二條第一項
    前段，適用裁判時即修正後刑法第三百三十條第一項之規定論處。又被告庚○○
    與周文騰、劉國川、李湘陽、羅元晴就強盜丙○○等人財物部分，彼此之間互有
    犯意聯絡及行為分擔，應論以共同正犯。至李湘陽雖經原審九十一年度訴字第一
    二四七號判決無罪，仍不影響本院對本案共犯犯罪事實之認定。原審本同上之見
    解，適用刑法第二條第一項前段、第二十八條、（修正後）第三百三十條第一項
    、第三十八條第一項第二款，審酌被告庚○○之品行、智識程度、生活狀況、其
    犯罪之動機、犯罪手段、犯案情節危害社會治安重大及犯罪後坦承犯行之態度等
    一切情狀，量處有期徒刑七年二月。並以模型手槍三枝雖未扣案，亦為被告庚○○所有供犯罪所用之物，且無證據認其業已滅失，業具被告庚○○供述明確，依
    法宣告沒收。又以本件被告因盜匪所得二十六萬元及變賣財物所得之現金二十萬
    元，業經被告庚○○與共犯周文騰、劉國川、李湘陽、羅元晴等人朋分花用殆盡
    而滅失，業據被告供明在卷，敘明毋庸為發還或抵償之諭知。又以上開勞力士手
    錶雖經被害人甲○○自警局立據領回，有臺北縣警察局土城分局贓物認領保管單
    一紙附卷可稽，惟上開手錶係經被告二人以二十萬元之代價轉賣給不知情之吳彬
    宏，業經證人吳彬宏於警訊中陳稱屬實，吳彬宏依法應因其係善意受讓而取得上
    開手機之所有權，敘明不生發還被害人之問題。另被告盜匪所得之手機三支、皮
    夾一個、帳冊（約五、六本）等物，業經被告供稱已丟棄於基隆七堵山區，且至
    被告為警查獲迄今，均未遭人尋獲，顯已費失而不存在，敘明無從應諭知發還被
    害人丙○○等人。認事用法均無不合，量刑亦無不當，被告上訴意旨以伊本案所
    犯與其九十年十一月二十八日所犯加重強盜罪，二者具有連續犯裁判上一罪之關
    係，指摘原判決不當，為無理由，應予駁回。
據上論斷，應依刑事訴訟法第三百六十八條，判決如主文。
本案經檢察官周誠南到庭執行職務
中      華      民      國    九十二    年      八      月    二十六    日
                              臺灣高等法院刑事第二庭
                                  審判長法  官  蔡  長  溪
                                        法  官  林  俊  益
                                        法  官  楊  貴  志
右正本證明與原本無異。
如不服本判決，應於收受送達後十日內向本院提出上訴書狀，其未敘述上訴之理由者
並得於提起上訴後十日內向本院補提理由書（均須按他造當事人之人數附繕本）。
                                        書記官  胡      儀
中      華      民      國    九十二    年      八      月    二十七    日
附錄：本案論罪科刑法條全文
中華民國刑法第三百三十條第一項
犯強盜罪而有第三百二十一條第一項各款情形之一者，處七年以上有期徒
刑。


司法院資訊處製作；財團法人民間司法改革基金會備份。
